---
title: "Danilo"
format: html
editor: visual
---

```{r}
#| label: load-packages   #nomes unicos
#| include: false        #nao inclui resultado no doc

library(tidyverse)   #pacote ggplot2 graficos
library(WDI)

# DADOS EM PAINEL
dadosfoodexport <- WDI(country = 'all',
                indicator = 'TX.VAL.FOOD.ZS.UN')
# CORTE TRANSVERSAL
dadosfoodexport2023 <- WDI(country = 'all',
                    indicator = 'TX.VAL.FOOD.ZS.UN',
                    start = 2023, end = 2023)
# SÉRIE TEMPORAL
dadosfoodexportbr <- WDI(country = 'BR',
                  indicator = 'TX.VAL.FOOD.ZS.UN')


```

## Exportation de alimentos

O código TX.VAL.FOOD.ZS.UN refere-se ao indicador do Banco Mundial que mede a proporção das exportações de alimentos no total das exportações de mercadorias de um país, expressa em porcentagem. Os alimentos abrangem produtos classificados nas seções 0 (alimentos e animais vivos), 1 (bebidas e tabaco) e 4 (óleos e gorduras de origem animal e vegetal), além da divisão 22 (sementes e frutos oleaginosos) da Classificação Padrão Internacional de Comércio (SITC). Esse indicador é útil para analisar a importância do setor alimentício na pauta exportadora de um país. Os dados são estimados pela equipe do Banco Mundial com base na base de dados Comtrade das Nações Unidas.

**GRAFICOS EM PAINEL**

```{r grafico1, echo=FALSE, warning=FALSE, message=FALSE}
library(ggplot2)
library(plotly)

grafico_gg <- ggplot(dadosfoodexport, 
       aes(x = year, y = TX.VAL.FOOD.ZS.UN)) +
  geom_point(aes(text = paste("Ano: ", year, "<br>% do total: ", round(TX.VAL.FOOD.ZS.UN, 2))),
             color = "#3498DB", size = 3, alpha = 0.8) +
  geom_smooth(method = "loess", se = FALSE, color = "#E74C3C", size = 1.2) +
  labs(
    title = "Exportações de Alimentos (% do Total) por Ano",
    x = "Ano",
    y = "Exportações de Alimentos (% do Total)",
    caption = "Fonte: WDI"
  ) +
  theme_minimal(base_size = 14) +
  theme(
    plot.title = element_text(face = "bold", size = 16, hjust = 0.5),
    axis.title = element_text(face = "bold"),
    axis.text = element_text(color = "gray40"),
    panel.grid.major = element_line(color = "lightgray", linetype = "dashed"),
    panel.grid.minor = element_blank(),
    plot.caption = element_text(size = 10, hjust = 1, color = "gray40", margin = margin(t = 10)),
    plot.margin = margin(10, 10, 40, 10)
  )

ggplotly(grafico_gg, tooltip = "text")

```

**GRAFICOS CORTE TRANS**

```{r grafico2, echo=FALSE, warning=FALSE, message=FALSE}
grafcort <- ggplot(dadosfoodexport2023, 
                   aes(x = year, y = TX.VAL.FOOD.ZS.UN)) +
  geom_point(aes(text = paste("Ano: ", year, "<br>% do total: ", round(TX.VAL.FOOD.ZS.UN, 2))),
             color = "#3498DB", size = 4, alpha = 0.6) +
  geom_smooth(method = "loess", se = FALSE, color = "#E74C3C", size = 1.5) +
  labs(
    title = "Exportação de Alimentos como % do Total",
    x = "Ano", 
    y = "Exportações de Alimentos (% do total)",
    caption = "Fonte: WDI"
  ) +
  theme_minimal(base_size = 14) +
  theme(
    plot.title = element_text(face = "bold", hjust = 0.5, size = 16),
    axis.title = element_text(face = "bold", size = 14),
    axis.text = element_text(color = "gray30", size = 12),
    panel.grid.major = element_line(color = "lightgray", linetype = "dashed"),
    panel.grid.minor = element_blank(),
    plot.background = element_rect(fill = "white"),
    legend.position = "none",
    plot.caption = element_text(size = 10, hjust = 1, color = "gray40", margin = margin(t = 10)),
    plot.margin = margin(10, 10, 40, 10)
  )

ggplotly(grafcort, tooltip = "text")

```

**GRAFICOS SERIE TEMPORAL**

```{r grafico3_interativo, echo=FALSE, warning=FALSE, message=FALSE}
library(ggplot2)
library(plotly)

grafserie <- ggplot(dadosfoodexportbr,
                    aes(x = year, y = TX.VAL.FOOD.ZS.UN)) +
  geom_line(aes(text = paste("Ano: ", year, "<br>% do total: ", round(TX.VAL.FOOD.ZS.UN, 2))),
            color = "#1f77b4", size = 1.5) +
  geom_point(aes(text = paste("Ano: ", year, "<br>% do total: ", round(TX.VAL.FOOD.ZS.UN, 2))),
             color = "#FF6600", size = 3, alpha = 0.8) +
  geom_smooth(method = "loess", se = FALSE, linetype = "dashed", color = "darkred", size = 1.2) +
  labs(
    title = "Série Temporal das Exportações de Alimentos",
    subtitle = "Brasil – Exportações de alimentos como % do total",
    x = "Ano", 
    y = "Exportações de Alimentos (% do total)",
    caption = "Fonte: WDI"
  ) +
  theme_minimal(base_size = 14) +
  theme(
    plot.title = element_text(face = "bold", size = 18, hjust = 0.5),
    plot.subtitle = element_text(size = 14, hjust = 0.5, color = "gray40"),
    plot.caption = element_text(size = 10, hjust = 1, color = "gray40", margin = margin(t = 10)),
    axis.title = element_text(face = "bold"),
    axis.text = element_text(color = "gray40", size = 12),
    panel.grid.major = element_line(color = "lightgray", linetype = "dashed"),
    panel.grid.minor = element_blank(),
    plot.background = element_rect(fill = "white"),
    plot.margin = margin(10, 10, 40, 10)
  ) +
  geom_hline(yintercept = 0, linetype = "solid", color = "gray60")

ggplotly(grafserie, tooltip = "text")

```
