---
title: "Danilo"
format: html
editor: visual
---

```{r}
#| label: load-packages   #nomes unicos
#| include: false        #nao inclui resultado no doc

library(tidyverse)   #pacote ggplot2 graficos
library(WDI)

# DADOS EM PAINEL
dadosfoodexport <- WDI(country = 'all',
                indicator = 'TX.VAL.FOOD.ZS.UN')
# CORTE TRANSVERSAL
dadosfoodexport2023 <- WDI(country = 'all',
                    indicator = 'TX.VAL.FOOD.ZS.UN',
                    start = 2023, end = 2023)
# SÉRIE TEMPORAL
dadosfoodexportbr <- WDI(country = 'BR',
                  indicator = 'TX.VAL.FOOD.ZS.UN')


```

## Exportation de alimentos

O código TX.VAL.FOOD.ZS.UN refere-se ao indicador do Banco Mundial que mede a proporção das exportações de alimentos no total das exportações de mercadorias de um país, expressa em porcentagem. Os alimentos abrangem produtos classificados nas seções 0 (alimentos e animais vivos), 1 (bebidas e tabaco) e 4 (óleos e gorduras de origem animal e vegetal), além da divisão 22 (sementes e frutos oleaginosos) da Classificação Padrão Internacional de Comércio (SITC). Esse indicador é útil para analisar a importância do setor alimentício na pauta exportadora de um país. Os dados são estimados pela equipe do Banco Mundial com base na base de dados Comtrade das Nações Unidas.

**GRAFICOS EM PAINEL**

```{r}
#| label: dadosempainel
#| warning: false
#| echo: false


ggplot(dadosfoodexport,
                     mapping = aes(y = TX.VAL.FOOD.ZS.UN, 
                                  x = year)) +
    geom_point()
  
                              


```

**GRAFICOS CORTE TRANS**

```{r}
#| label: dadoscortetrans
#| warning: false 
#| echo: false

  #grafcort
  grafcort <- ggplot(dadosfoodexport2023,
                       mapping = aes(y = TX.VAL.FOOD.ZS.UN, 
                                     x = year)) +
    geom_point()

                            
```

**GRAFICOS SERIE TEMPORAL**

```{r}
#| label: dadosserietemp 
#| warning: false 
#| echo: false   
 
 #grafseriez  
grafserie <- ggplot(dadosfoodexportbr,
                        mapping = aes(y = TX.VAL.FOOD.ZS.UN, 
                                      x = year)) +
     geom_line()
                     
```
